最高法院刑事判決
111年度台非字第140號
上  訴  人  最高檢察署檢察總長
被      告  徐志偉                      
上列上訴人因被告違反毒品危害防制條例等罪案件，對於臺灣高
雄地方法院中華民國107年3月15日第一審判決（106年度易字第1
88號，起訴案號：臺灣高雄地方檢察署105年度偵字第24107、26
568、105年度毒偵字第6274號），認為部分違背法令，提起非常
上訴，本院判決如下：
    主  文
上訴駁回。
    理  由
一、本件非常上訴理由稱：「按判決不適用法則或適用不當者
    ，為違背法令；次按案件曾經判決確定者，應諭知免訴之判
    決，刑事訴訟法第378條、第302條第1款分別定有明文。原
    確定判決（下稱本案，即高雄地方法院106年度易字第1
　　88號判決）以被告徐志偉明知愷他命係主管機關公告查禁之
　　第三級毒品，竟基於轉讓第三級毒品愷他命之犯意，於民國
　　105年6月1日某時，在高雄市○○區○○路000巷00○0號2樓許志
    豪住處，將研磨過之愷他命（無事證足認達純質淨重20公克
    以上）置於桌上，任由許志豪將愷他命摻入香菸內點燃後吸
    食，以此方式無償轉讓愷他命予許志豪施用，而認定被告犯
    藥事法第83條第1項轉讓偽藥罪，判處有期徒刑8月(此部分
    事實並與同判決中所述另一次轉讓愷他命予白怡君部分定應
    執行刑1年10月)，固非無見。惟查：㈠被告前因同一事實、
    行為，經臺灣橋頭地方檢察署檢察官以105年度偵字第71822
    號聲請簡易判決處刑，並經臺灣橋頭地方法院(下稱橋院)於
    106年3月1日以106年度簡字第196號判決（下稱前案）判處
    有期徒刑5月，經被告上訴後，由同法院以106年度簡上字第
    75號判決駁回上訴，並於106年12月19日確定。又前案判決
    所認定之犯罪事實係為被告於105年6月1日下午某時，在許
    志豪位於高雄市○○區○○路000巷00○0號2樓之住處，無償轉讓
    少許愷他命予許志豪；又觀「前案」之卷證，被告係於000
    年0月0日(即警詢所稱許志豪之生日)，在許志豪位於高雄市
    ○○區○○路000巷00○0號2樓之住處，無償轉讓少許愷他命予許
    志豪等情，此有前案許志豪之警詢筆錄(見前案偵一卷47至4
    9頁)在卷可佐。㈡而被告於「本案」之轉讓愷他命予證人許
    志豪之時地均與前案相同，此有本案許志豪之警詢筆錄1份
    在卷可佐(見本案警一卷95至99頁)，且對照上述2份筆錄均
    是同一時地在警詢所製作之相同筆錄(警詢筆錄製作日期與
    地點為105年7月5日在高雄市政府警察局左營分局舊城派出
    所)，亦即前開相同之事實資料均經本案及前案採為認定事
    實之依據。㈢綜上所述，本案與前案就轉讓愷他命予證人許
    志豪之部分係屬同一事實，而該行為既經橋院於106年3月1
    日以106年度簡字第196號判決判處有期徒刑5月，經被告上
    訴後，由同法院以106年度簡上字第75號判決駁回上訴，並
    於106年12月19日確定；而後本案就同一事實再經臺灣高雄
    地方檢察署檢察官提起公訴，復經臺灣高雄地方法院於107
    年3月15日以106年度易字第188號判決被告有期徒刑8月，並
    於107年3月31日確定(被告就106年度易字第1
　　88號判決之轉讓愷他命予白怡君之犯罪事實有上訴，但並未
　　對轉讓愷他命予許志豪之部分上訴，故於一審法院確定，併
　　予敘明)；是本案(即高雄地方法院106年度易字第188號判決
　　)原應依法為免訴之判決，卻誤就上開轉讓愷他命予許志豪
　　之事實部分重複為有罪判決，自屬違反一事不再理原則，而
　　有判決不適用法則之違法。綜上，本案既經確定，且有重
　　複裁判之違背法令情事，爰依刑事訴訟法第441條、第443條
    提起非常上訴，以資糾正。」
二、本院按：
　㈠非常上訴係對於「確定判決」違背法令所設之救濟方法，此
    觀諸刑事訴訟法第441 條之規定自明；若判決尚未確定，即
    無對之提起非常上訴之餘地。又上訴得對於判決之一部為之
    ；未聲明為一部者，視為全部上訴，民國110年6月16日修正
    前刑事訴訟法第348條第1項定有明文。
　㈡本件原判決(臺灣高雄地方法院106年度易字第188號)論處被
    告徐志偉⑴犯藥事法第83條第1項之轉讓偽藥罪(原判決事實〈
    下稱事實〉之㈠轉讓偽藥愷他命予許志豪，即本案非常上訴
    範圍)；⑵犯藥事法第83條第1項之轉讓偽藥罪(事實之㈡轉讓
    偽藥愷他命予白怡君)；⑶施用第二級毒品(事實之㈠)；⑷持
    有第二級毒品(事實之㈡)等4罪刑(其中轉讓偽藥為2罪)，並
    予分論併罰。嗣被告於107年4月2日具狀提起第二審上訴，
    其上訴狀略稱對原判決不服，依法提起上訴，理由後補等語
    ，並未聲明係就原判決之一部提起上訴，依(修正前)刑事訴
    訟法第348條第1項規定，應視為就上開4罪刑全部提起上訴
    ，況依被告於同年5月3日提出之上訴理由狀已記明對原判決
    轉讓偽藥罪及持有第二級毒品罪表示不服，並載稱：「轉
    讓偽藥予證人白怡君『等案』」，似非僅就轉讓偽藥予白怡君
    (即事實之㈡)「一案」聲明不服，此有卷附上訴狀、上訴理
    由狀可憑(見臺灣高等法院高雄分院107年度上訴字第583號
    卷第5頁、第9頁正反面)。又稽之該第二審審判筆錄，審判
    長於調查證據時，已將原判決採為事實之㈠所憑證據之許志
    豪警詢陳述併依法告以要旨，令檢察官(被告經合法傳喚無
    正當理由未到庭)表示意見，檢察官於論告時亦稱：本件有
    證人許志豪等人之供述可證，罪證明確，請依法判決等旨（
    同上卷第128頁反面、第132頁），似同認事實之㈠部分屬上
    訴範圍而併予審理。縱第二審判決就該已提起第二審上訴之
    事實之㈠(即轉讓愷他命予許志豪)未置一詞，亦屬第二審漏
    判而應予補充判決之問題，無礙該部分事實已因上訴而生阻
    止判決確定之效力。從而，原判決事實之㈠部分自屬仍未確
    定，依照前揭說明，即不得對之提起非常上訴，非常上訴意
    旨誤認原判決該部分未經上訴業已確定而提起，不能認為有
    理由，應予駁回。
據上論結，應依刑事訴訟法第446條，判決如主文。 
中　　華　　民　　國　 111　  年　  11 　 月　  16    日
                  刑事第七庭審判長法　官  段景榕
                                  法　官  沈揚仁
                                  法　官  楊力進
                                  法　官  汪梅芬
                                  法　官  宋松璟
本件正本證明與原本無異
                                  書記官  石于倩
中　　華　　民　　國　　111 　年　　11　　月　　23　　日